最高法院刑事判決　　　　　　　　　　　　　　　九十一年度台上字第六七七六號
　　上　訴　人　台灣高等法院檢察署檢察官
　　被　　　告　甲○○
右上訴人因被告違反毒品危害防制條例案件，不服台灣高等法院中華民國八十九年五
月三十日第二審判決（八十九年度上訴字第七二○號，起訴案號：台灣新竹地方法院
檢察署八十七年度偵字第六一八、一○二○、二二七三號），提起上訴，本院判決如
左：
    主  文
上訴駁回。
    理  由
按刑事訴訟法第三百七十七條規定：上訴於第三審法院，非以判決違背法令為理由，
不得為之。是提起第三審上訴，應以原判決違背法令為理由，係屬法定要件；如果上
訴理由狀並未依據卷內訴訟資料具體指摘原判決不適用何種法則或如何適用不當，或
所指摘原判決違法情事，顯與法律規定得為第三審上訴理由之違法情形不相適合時，
均應認其上訴為違背法律上之程式，予以駁回。本件原判決以公訴意旨略稱：緣湯智
凱（另案通緝中）於民國八十七年一月初，向被告甲○○分租新竹縣竹北市中興里七
鄰二四之八號房屋，準備漏斗器皿、研磨器、攪拌器等化學工具及硝硫丙等化學材料
研究、製造安非他命。被告則基於幫助湯智凱研究製造安非他命之意思，而提供上開
場所供湯智凱研究製造安非他命，並在其租屋處裝設其所有監視器防備警方搜查，惟
因湯智凱所用之化學工具及材料並不能製成安非他命，而始終無法製造成安非他命，
故亦無危險。因認被告犯有麻醉藥品管理條例第十三條之一第三項、第二項第一款之
幫助非法製造安非他命未遂罪嫌云云。經審理結果，認被告之犯罪不能證明，因而撤
銷第一審關於論處被告以幫助非法製造化學合成麻醉藥品未遂罪刑部分之判決，改判
諭知被告該部分無罪。係以被告否認有公訴人所指之犯罪情事，並參酌法務部調查局
鑑定同案被告湯智凱留於被告住處，用以製造安非他命之化學材料及器具，認尚難製
成安非他命之八十七年三月十六日（八七）000000000號檢驗通知書、內政
部警政署刑事警察局鑑定在上開處所查扣之化學工具及材料，均未驗出有何安非他命
之成分在內之八十七年一月二十一日刑鑑字第八四○一一號鑑驗通知書等證據資料，
而為論斷，已敘述其所憑之證據及心證之理由。並說明同案被告湯智凱住在被告租住
處雖屬實情，惟湯智凱於檢察官偵查中供稱：「我因為曾向甲○○買安非他命，有欠
甲○○錢，我們家的貨車被甲○○硬拿去，車上有『力可企業』字樣」；及其於第一
審法院訊問時供述：「甲○○八十六年間有賣安給我，他會送到我家，他主動送來，
電話與我聯絡叫林秀男他外甥送貨給我，五千元（新台幣--以下同）二公克左右，一
星期買二次，我沒錢他就把貨車拿走抵債，因我又吸安欠他錢，才騙他有辦法作安，
他就提供我八十六年十月份住他家，直到八十七年一月份被警方查獲，後來警察來前
幾天他把我趕出來，換成他自己作」各等語，已為被告所堅決否認，而湯智凱所言又
乏證據證明係屬實情，且其所供於八十六年十月份即住被告之處，亦與事實不符，二
人又有糾葛，而認湯智凱所供，難遽予採信，縱湯智凱住在被告所租之上開處所將近
一月，惟無證據證明被告對於湯智凱製造安非他命之犯行有所認識，且基於幫助之犯
意而為之。而扣案之監視器一台，被告辯稱：係防地下錢莊來討債云云，亦難據此資
為被告犯罪之證明，應認難以僅憑共同被告所為無事實依據之供述，即認定被告有幫
助非法製造化學合成麻醉藥品未遂之情事之理由。從形式上觀察，原判決並無採證違
反法則之違法情形存在。上訴意旨以扣案之工具及化學原料均為實務上查獲非法製造
安非他命者所習用之物，扣案物品經內政部警政署刑事警察局鑑驗結果，有疑似安非
他命之晶體、半成品粉末等成份，並以在被告甲○○房間內查獲其所記載製造安非他
命化學公式之筆記本，而認被告提供場所供共同被告湯智凱製造安非他命，除有湯智
凱供述外，並有扣案之物品為憑，據以指摘原判決採證有違證據法則云云。經查上訴
意旨所謂扣案之疑似安非他命晶體及半成品粉末等物品，係八十六年十二月三日在新
竹市○○路一三三巷二號共同被告湯智凱住處查獲，並非在被告上開住處查獲，且經
鑑驗結果該疑似物品係鈣粉、氫氧化納、酚及尿素，並非甲基安非他命，有上開內政
部警政署刑事警察局鑑驗通知書可按；另扣案載有化學公式之筆記本，經法務部調查
局檢驗，未發現製造甲基安非他命之方法或程式，亦有上開法務部調查局檢驗通知書
堪憑，上訴意旨所指，即有誤會。其餘上訴意旨所指被告辯解不可採信；被告為吸安
之人，不可能不知湯智凱在其住處所陳置之製造安非他命器械為何物；如非明知湯智
凱非法研製安非他命，何須裝設監視器，扣案器械是否與製造安非他命完全無關，應
再函詢法務部調查局云云，核係純就原審採證認事職權之適法行使，徒憑己見，任意
指摘，俱無從據以辨認原判決已具備其所指違背法令之形式，核與首開得為第三審上
訴之法定要件不相符合，其上訴違背法律上之程式，應予駁回。
據上論結，應依刑事訴訟法第三百九十五條前段，判決如主文。
中      華      民      國    九十一    年     十一     月    二十八    日
                              最高法院刑事第十庭
                                  審判長法官  林  增  福
                                        法官  邵  燕  玲
                                        法官  吳  昆  仁
                                        法官  陳  世  雄
                                        法官  惠  光  霞
      右正本證明與原本無異
                                              書  記  官
中      華      民      國    九十一    年     十二     月      五      日
